臺灣高雄地方法院刑事判決　　　　　　　九十二年度交簡上字第一四０號
　　上　訴　人
　　即　被　告　丙○○　男　二.
右上訴人因過失傷害案件，不服本院高雄簡易庭民國九十二年九月一日九十二年度交
簡字第一八八四號第一審判決（聲請簡易判決處刑案號：九十二年度偵字第一四九六
七號）提起上訴，本院判決如左：
    主  文
原判決撤銷。
丙○○因過失傷害人，處拘役拾日，如易科罰金，以參佰元折算壹日。
    事  實
一、丙○○於民國九十一年九月六日下午六時二十分許，駕駛車牌號碼ＰＷＺ—八二
    一號重型機車，沿高雄市○○○路由南向北行駛，行經該路一七八巷巷口處，本
    應注意超車時，應顯示左方向燈並於前車左側保持半公尺以上之間隔超過，行至
    安全距離後，再顯示右方向燈駛入原行路線，而依當時情形，天氣狀況晴、夜間
    有照明、路面狀況乾燥無缺陷、無障礙及視距良好，依其之智識、能力亦無不能
    注意之情事，竟疏未注意及此，為超越在其前方與其同向行駛，由乙○○所駕駛
    之車牌號碼ＷＸＳ—九六五號輕型機車，丙○○於未注意保持安全距離之情形下
    即行超車，致與乙○○駕駛之前開車輛發生撞擊，造成乙○○因而人車倒地，受
    有左手裂傷、左下肢裂擦傷及左膝後十字韌帶損傷之傷害。丙○○於肇事後，留
    在事故現場，並主動向前往事故現場處理，且尚不知肇事者為何人之員警坦承肇
    事，嗣並接受裁判。
二、案經乙○○訴由高雄市政府警察局三民第二分局報請臺灣高雄地方法院檢察署檢
    察官偵查聲請以簡易判決處刑。
    理  由
一、按本件被告丙○○所犯係死刑、無期徒刑、最輕本刑為三年以上有期徒刑以外之
    罪，其於準備程序就前揭被訴事實為有罪之陳述，經審判長告知簡式審判程序之
    旨，並聽取其與公訴人之意見後，本院認無不得或不宜改依簡式審判程序進行之
    處，爰依刑事訴訟法第二百七十三條之一第一項，裁定本件由本院進行簡式審判
    程序，合先敘明。
二、右揭犯罪事實，業據被告丙○○於本院審理中坦承不諱，核與告訴人乙○○指訴
    情節相符，並有道路交通事故調查報告表（含談話紀錄表）、高雄醫學大學附設
    中和紀念醫院診斷證明書、甲種診斷證明書在卷可稽，堪認被告確於右揭時、地
    騎乘機車欲超車時，與同向行駛在前、由告訴人乙○○所騎乘之機車，發生擦撞
    ，因而肇事。按汽車超車時，應顯示左方向燈並於前車左側保持半公尺以上之間
    隔超過，行至安全距離後，再顯示右方向燈駛入原行路線，道路交通安全規則第
    一百零一條第五款定有明文，被告考領有普通重型機車駕駛執照，有公路監理電
    子閘門查詢資料在卷可證，對上開規定應知之甚詳，其騎乘機車自應遵守前開規
    定，而本件事故發生時，並無不能注意之情事，被告竟貿然未保持安全間隔而超
    車，以致肇事，其行為自有過失。本件車禍事故經送鑑定結果，高雄市政府交通
    局車輛行車事故鑑定委員會亦同此意見，有該會九十二年十一月十三日高市鑑字
    第九二一０一九四號鑑定意見書一份附卷可參。又告訴人因本件車禍事故受有左
    手裂傷、左下肢裂擦傷及左膝後十字韌帶損傷之事實，業如前述，則被告之過失
    行為與告訴人受有傷害間，顯有相當因果關係。是被告前開自白顯與事實相符，
    堪以採信，本件事證明確，被告犯行堪以認定。
三、核被告丙○○所為，係犯刑法第二百八十四條第一項前段之過失傷害罪。被告於
    肇事後，主動向前往事故現場處理，且尚不知肇事者為何人之員警坦承肇事，嗣
    並接受裁判之事實，業據被告供陳明確，核與告訴人於本院中之證述情節相符（
    見本院九十四年一月十八日審判筆錄），是被告於員警尚不知何人犯罪前，主動
    坦承其為肇事者，符合刑法第六十二條前段自首之規定，爰依法減輕其刑。原審
    以被告上開過失傷害之犯行事證明確，予以論罪科刑，固非無見，惟查(一)告訴人
    因本件車禍受有左手裂傷、左下肢裂擦傷及左膝後十字韌帶損傷之傷害，原審未
    及審酌告訴人提出之高雄醫學大學附設中和紀念醫院甲種診斷證明書，致認定告
    訴人僅受有左手裂傷、左下肢裂擦傷之傷害，容有未洽；(二)被告於肇事後有自首
    犯罪，原審未就此加以調查並依法減輕其刑，亦有所違誤；(三)被告於本院審理中
    已與告訴人達成和解（詳後述），原審量刑時未及審酌此一情狀，而於量刑上無
    法盡達妥適、衡平之要求，尚有未洽。是被告以其已與告訴人達成和解，認原審
    判決量刑過重為由提起上訴，為有理由，且原審判決尚有上述認事用法之未洽，
    自應由本院將原判決撤銷予以改判。爰審酌被告騎乘機車不知小心謹慎，而與告
    訴人發生車禍事故，並致告訴人受有傷害，行為實不足取，惟念及被告犯後坦承
    犯行，態度良好，並於本院審理中，已與告訴人達成和解，並將全部和解金額給
    付完畢，有本院九十三年度交簡上附民字第二號和解筆錄在卷可佐，顯有悔悟之
    意，復參以告訴人因本件車禍事故所受傷害尚非嚴重，被告犯罪情節並非重大等
    一切情狀，量處如主文所示之刑，並諭知易科罰金之折算標準，以資懲儆。
四、本件除經被告丙○○上訴外，原亦經臺灣高雄地方法院檢察署檢察官上訴，惟於
    本院審判期日中，公訴檢察官業已當庭陳明撤回上訴（見本院九十四年一月十八
    日審判筆錄），故對其上訴部分，本院自毋庸再予審酌，併此敘明。
據上論斷，應依刑事訴訟法第四百五十五條之一第三項、第三百六十九條第一項前段
、第三百六十四條、第二百七十三條之一第一項、第二百九十九條第一項前段，刑法
第二百八十四條第一項前段、第四十一條第一項前段、第六十二條前段，罰金罰鍰提
高標準條例第一條前段、第二條，判決如主文。
本案經檢察官甲○○到庭執行職務。
中　　　華　　　民　　　國　　九十四　　年　　　二　　　月　　  一　　　日
                                  臺灣高雄地方法院交通法庭
                                      審判長法　官 蔡國卿
                                            法  官 林俊寬
                                            法  官 陳君杰
右正本證明與原本無異。
不得上訴
                                            書記官 陳昱良
中　　　華　　　民　　　國　　九十四　　年　　　二　　　月　　  一　　　日
附錄本判決論罪科刑法條全文：
刑法第二百八十四條
因過失傷害人者，處六月以下有期徒刑、拘役或五百元以下罰金，致重傷者，處一年
以下有期徒刑、拘役或五百元以下罰金。
從事業務之人，因業務上之過失傷害人者，處一年以下有期徒刑、拘役或一千元以下
罰金，致重傷者，處三年以下有期徒刑、拘役或二千元以下罰金。
